【裁判字號】    96,抗,117
【裁判日期】    970722
【裁判案由】    本票裁定
【裁判全文】
臺灣臺北地方法院民事裁定        九十六年度抗字第一一七號
再抗告人   台北商旅慶城股份有限公司
法定代理人  甲○○
代  理  人  林政憲律師
            詹茗文律師
            黃英豪律師
再抗告人因與相對人台灣土地銀行股份有限公司間本票裁定事件
，對於中華民國九十六年六月二十日本院九十六年度抗字第一一
七號裁定，提起再抗告，本院裁定如下：
    主  文
再抗告駁回。
再抗告費用新台幣壹仟元由再抗告人負擔。
    理  由
一、再抗告意旨略以：系爭本票背面所載之文義，足以表示中央
    租賃公司委託相對人代為取款之意旨，即相對人取得系爭本
    票係出於委任取款背書，然原裁定未依票載文義並適用非訟
    事件之形式審查程序，認定相對人為系爭本票之執票人，顯
    見於作成程序上確有違法之重大瑕疵存在，所涉見解亦具有
    法律上之重要性。又系爭本票既然為中央租賃公司向相對人
    辦理「墊付票款融資」之票據，依據財政部及鈞院近來見解
    ，亦認為相對人係因委任取款背書而執有系爭本票，亦徵原
    裁定之法律見解顯有違誤，更未適用非訟程序加以審查，原
    裁定於作成程序上確有未適用法律之重大瑕疵。再者，系爭
    本票既然有「禁止背書轉讓」之記載，上開記載雖疑似遭人
    以橫線塗銷，然再抗告人並未於塗銷處同時簽名，上載之法
    定代理人「甲○○」印文亦未表明代理之旨，是本於票據文
    義性，系爭本票應不生塗銷禁止背書轉讓記載之效力，然原
    審並未依據票據文義性予以審查，亦未交代其何以認定「禁
    止背書轉讓」業經塗銷，顯見其確有理由不備之違法甚明。
    此外，系爭本票上已將假處分意旨予以記載，是以形式觀之
    ，足見系爭本票已因假處分之執行而不具「無條件擔保支付
    」之效力，因而欠缺絕對必要事項之記載，系爭本票應為無
    效，原裁定未對此一情事予以審究，顯有重大違背法令之情
    事，又原裁定一方面肯定系爭本票均有假處分之裁定，另一
    方面卻否認假處分具有禁止他人提示付款之效力，前後認定
    不同，前後認定不一，亦有理由矛盾之違法甚明云云。
二、惟按對於抗告法院之裁定再為抗告，僅得以其適用法規顯有
    錯誤為理由，並經原法院之許可者為限；前項許可，以原裁
    定所涉及之法律見解具有原則上之重要性者為限，非訟事件
    法第四十五條第三項、第四項分別定有明文。又所謂適用法
    規顯有錯誤，係指確定裁判違背法規或現存判例解釋。至於
    抗告法院認定事實錯誤，或就當事人提出之事實或證據疏於
    調查或漏未斟酌，僅生調查證據是否妥適或不備理由問題，
    均與適用法規顯有錯誤有間，最高法院著有六十三年台上字
    第八八０號及同院七十一年台再字第二一０號判例意旨闡釋
    甚詳。另所謂原則上之重要性，係指該再抗告事件所涉及之
    法律問題，意義重大而有加以闡釋之必要者而言。次按本票
    執票人，依票據法第一百二十三條規定，聲請法院裁定許可
    對發票人強制執行，係屬非訟事件，此項聲請之裁定，及抗
    告法院之裁定，僅依非訟事件程序，以審查強制執行許可與
    否，並無確定實體上法律關係存否之效力，如發票人就票據
    債務之存否有爭執時，應由發票人提起確認之訴，以資解決
    此亦有最高法院五十七年度台抗字第七十六號判例意旨可資
    參照。
三、經查，原裁定就系爭九紙本票為形式審查，已認系爭九紙本
    票形式上僅蓋用中央租賃公司之印章，並無「委任取款」或
    相類似之文句記載，而認定系爭九紙本票非屬「委任取款背
    書」，並以系爭九紙本票正面之「禁止背書轉讓」等字樣亦
    經刪除，認定系爭九紙本票並無「禁止背書轉讓」之條件。
    是揆諸前揭法文之規定與判例要旨之說明，原裁定認定系爭
    九紙本票並無委任取款與記載禁止背書轉讓，其性質應屬事
    實之認定，再抗告人指摘原裁定此部分為適用法規顯有錯誤
    ，顯有違誤。而本票雖以無條件支付為應記載事項之一，票
    據法第一百四十四條準用第二十四條第一項第五款有明文規
    定，然上述規定係禁止發票人就票據之付款附加條件，以保
    障票據流通及交易安全。系爭九紙本票雖經假處分裁定禁止
    向中央租賃公司為付款之提示或轉讓第三人，然並非發票人
    就系爭九紙本票之提示予以附加條件，自非違反上述法文之
    規定，再抗告人主張系爭九紙本票因此而當然無效，尚非有
    據，是原審對此亦無所涉及之法律見解具有原則上之重要性
    之情事。綜上，再抗告人提起本件再抗告，洵屬無據，不應
    許可，爰予駁回。
四、依非訟事件法第45條第5項、第21條第2項、第24條第1項、
    民事訴訟法第436條之3第3項、第78條，裁定如主文。
中    華    民    國    97    年    7    月    22    日
                  民事第四庭  審判長法官  劉坤典
                                  法  官  趙子榮
                                  法  官  匡偉
以上正本係照原本作成。
本裁定不得抗告。
中    華    民    國    97    年    7     月    22    日
                                  書記官  陳莉庭


司法院資訊處製作；財團法人民間司法改革基金會備份。
